【裁判字號】    98,訴,1506
【裁判日期】    980601
【裁判案由】    毒品危害防制條例
【裁判全文】
臺灣板橋地方法院刑事判決              98年度訴字第1506號
公  訴  人  臺灣板橋地方法院檢察署檢察官
被      告  甲○○
上列被告因違反毒品危害防制條例案件，經檢察官提起公訴（98
年度毒偵字第1157號），本院於準備程序進行中，被告就被訴之
事實為有罪之陳述，經告知被告簡式審判程序之旨，並聽取當事
人之意見後，裁定進行簡式審判程序，判決如下：
    主  文
甲○○施用第一級毒品，處有期徒刑柒月，扣案之第一級毒品海
洛因肆包（合計淨重貳點零伍公克），其毒品部分，沒收銷燬之
，其包裝袋肆個，沒收。又施用第二級毒品，有期徒刑肆月，扣
案之第二級毒品甲基安非他命拾包（合計驗餘總毛重玖點壹捌公
克），沒收銷燬之，其包裝袋拾個，沒收。應執行有期徒刑拾月
，扣案之第一級毒品海洛因肆包（合計淨重貳點零伍公克）、第
二級毒品甲基安非他命拾包（合計驗餘總毛重玖點壹捌公克），
其毒品部分，沒收銷燬之，其包裝袋共拾肆個，沒收。
    事  實
一、甲○○有違反毒品危害防制條例案件前科，其於民國96年間
    因施用毒品案件，經本院於同年6 月11日以96年度毒聲字第
    1234號裁定送勒戒處所觀察、勒戒後，認有繼續施用毒品傾
    向，經本院於同年10月11日以96年度毒聲字第2146號裁定令
    入戒治處所施以強制戒治，於97年8 月18日釋放，經臺灣板
    橋地方法院檢察署檢察官於97年9 月4 日以97年度戒毒偵字
    第477 號為不起訴處分，於97年10月10日戒治期滿。詎其不
    知悔改，於前述強制戒治執行完畢釋放後5 年內，復基於施
    用第一級毒品海洛因之犯意，於98年1 月23日下午6 時許，
    在臺北縣三峽鎮○○○街9 號8 樓之20居所，將第一級毒品
    海洛因摻入香菸，以吸取香菸方式，施用第一級毒品海洛因
    1 次；另基於施用第二級毒品甲基安非他命之故意，於同日
    下午6 時許，在上址，將第二級毒品甲基安非他命置於吸食
    器內加熱，以吸取其濃煙之方式，施用第二級毒品甲基安非
    他命1 次後，將該吸食器丟棄，旋於同日晚間10時30分許，
    在臺北縣三峽鎮○○路、中山路口，為警查獲，並扣得其所
    有，並供其施用之第一級毒品海洛因4 包（合計淨重2.05公
    克）、第二級毒品甲基安非他命10包（合計驗餘總毛重9.18
    公克）。
二、案經臺北縣政府警察局土城分局報請臺灣板橋地方法院檢察
    署檢察官偵查起訴。
    理  由
一、程序部分：按除被告所犯為死刑、無期徒刑、最輕本刑為三
    年以上有期徒刑之罪或高等法院管轄第一審案件者外，於第
    一次審判期日前之準備程序進行中，被告先就被訴事實為有
    罪之陳述時，審判長得告知被告簡式審判程序之旨，並聽取
    當事人、代理人、辯護人及輔佐人之意見後，裁定進行簡式
    審判程序，刑事訴訟法第273 條之1 第1 項定有明文。經核
    ，本件被告甲○○所犯係死刑、無期徒刑、最輕本刑為三年
    以上有期徒刑以外之罪，其於準備程序中就被訴事實為有罪
    之陳述，經法官告知簡式審判程序之旨，並聽取公訴人、被
    告之意見後，本院爰依首揭規定，合議裁定由受命法官獨任
    進行簡式審判程序，合先敘明。
二、訊據被告於本院審理時坦承前揭犯罪事實不諱，又其為警查
    獲後，於同日中午12時40分許，經警採集其尿液檢體，送由
    臺灣檢驗科技股份有限公司以酵素免疫分析法初步檢驗，呈
    鴉片類及安非他命類陽性反應，復經氣相層析質譜儀法確認
    ，亦有嗎啡（3203ng/ml） 、可待因（689ng/ml）、安非他
    命（1534ng/ml） 、甲基安非他命（12781ng/ml）等陽性反
    應，有該公司98年2 月18日濫用藥物檢驗報告附卷得佐；又
    扣案之粉末4 包，經送法務部調查局濫用藥物實驗室鑑定，
    認均含第一級毒品海洛因成分，合計淨重2.05公克，空包裝
    總重0.6 公克，純度10.43%，純質淨重0.21公克，有該實驗
    室同年4 月6 日毒品鑑定書在卷可查；另扣案之白色晶體10
    包，經送內政部警政署刑事警察局鑑定，分予編號B1至B10
    ，驗前總毛重9.31公克，包裝塑膠袋總重約1.84公克，隨機
    抽取編號B10 鑑定，B10 淨重0.99公克，取0.13公克鑑定用
    罄，餘0.86公克，檢出第二級毒品甲基安非他命（Methamph
    et amine）成分，純度約93 %，依抽測純度值，推估編號B1
    至B10 均含甲基安非他命之驗前總純質淨重約6.94公克，有
    該局同年2 月27日刑鑑字第0980013886號鑑定書在卷可證。
    按海洛因經注射或吸入人體後，約百分之80於24小時內自尿
    中排出，一般而言，尿液中能否驗出嗎啡陽性反應與其投與
    量、投與途徑、採尿時間、個人體質及檢測方法之靈敏度有
    關，國外曾有文獻報導注射6 毫克之海洛因鹽酸鹽，其代謝
    物嗎啡之平均可檢出時限約為26小時，業經行政院衛生署藥
    物食品檢驗局於81年9 月8 日以藥檢1 字第8114885 號函述
    綦詳；又甲基安非他命經口服投與後，約百分之70於24小時
    內自尿中排出，約百分之90於96小時內自尿中排出，由於甲
    基安非他命成分之檢出與其投與方式、投與量、個人體質、
    採尿時間與檢測儀器之精密度等諸多因素有關，因此，僅憑
    尿液中呈甲基安非他命陽性反應，並無法確實推算吸食時間
    距採集時間之長短，惟依上述資料推斷，最長可能不會超過
    4 日，亦有行政院衛生署藥物食品檢驗局81年2 月8 日（81
    ）藥檢1 字第001156號函可按。查目前之尿液檢體毒品反應
    鑑驗方法，以氣相層析質譜儀法最為精確，並可排除服用藥
    物導致毒品偽陽性反應之可能性，再參諸海洛因係嗎啡經化
    學合成之半人工合成品，其毒性倍於嗎啡，其施打或吸食後
    ，經人體代謝作用而分解成毒性較低之嗎啡，而於尿液中被
    檢測出，故吸食或施打海洛因或嗎啡在尿液中均以嗎啡形態
    被檢測出，此為本院職務上已知之事實，並經行政院衛生署
    藥物食品檢驗局上揭函文敘明無誤，且觀以目前一般常見施
    用之第一級毒品為海洛因，甚少或甚至未見有施用鴉片或嗎
    啡者，足徵被告施用之第一級毒品應為海洛因，堪為認定。
    茲本件被告尿液檢體經以氣相層析質譜儀法確認，鑑出被告
    尿液確有嗎啡及甲基安非他命等陽性反應，是可確信被告於
    採集尿液檢體前約分別於26小時、96小時內扣除為警查獲後
    被告不可能施用毒品期間內之某時，確曾施用第一級毒品海
    洛因及第二級毒品甲基安非他命。此外，尚有扣押物品照片
    、扣押物品目錄表、扣押物品清單等存卷可證。承上所述，
    被告之前揭自白，應合於事實。
三、查被告前於96年間因施用毒品案件，經本院於同年6 月11日
    以96年度毒聲字第1234號裁定送勒戒處所觀察、勒戒後，認
    有繼續施用毒品傾向，經本院於同年10月11日以96年度毒聲
    字第2146號裁定令入戒治處所施以強制戒治，於97年8 月18
    日釋放，經臺灣板橋地方法院檢察署檢察官於97年9 月4 日
    以97年度戒毒偵字第477 號為不起訴處分，於97年10月10日
    戒治期滿，有臺灣高等法院被告前案紀錄表在卷可證。綜上
    所見，本件被告於前述觀察、勒戒及強制戒治完畢釋放後，
    5 年內再犯施用前述毒品之犯行，事證業臻明確，均堪認定
    ，應依法論科。
四、核被告施用第一級毒品海洛因之行為，係犯毒品危害防制條
    例第10條第1 項之施用第一級毒品罪；又其施用第二級毒品
    甲基安非他命之行為，則犯同條第2 項之施用第二級毒品罪
    。其持有各該毒品之低度行為，應各為其施用上開毒品之高
    度行為所吸收，均不另論罪。其犯前揭各罪，乃犯意各別，
    行為互殊，是應分論併罰，起訴書認係以一行為同時觸犯前
    述2 罪名，為想像競合犯，應依刑法55條前段規定，從一情
    節較重之施用第一級毒品罪處斷，尚有未洽。本院審酌其尚
    有上揭犯罪前科，有上述被告前案紀錄表存卷得憑，是素行
    欠佳，又其於受觀察、勒戒及強制戒治後，猶另萌施用毒品
    之犯意，再犯本罪，顯見其戒除毒癮之意志薄弱，且未衷心
    悛悔，漠視法令之禁制，恣意濫用藥品，其行為甚為可訾，
    及施用毒品祗係戕害其自己身心，並無加害他人，兼衡其本
    件施用毒品種類、次數、尿液檢體毒品反應指數、持有毒品
    種類暨數量、其犯罪動機、目的、手段、犯後態度等一切情
    狀，爰各量處如主文所示之刑，並定其應執行之刑。前述扣
    案之第一級毒品海洛因4 包（合計淨重2.05公克）、第二級
    毒品甲基安非他命10包（合計驗餘總毛重9.18公克），均為
    被告所有，且分別為其犯上開各罪所用之物，是其毒品部分
    ，應依毒品危害防制條例第18條第1 項前段規定，沒收銷燬
    之，其包裝袋，則應依刑法第38條第1 項第2 款規定，沒收
    之。
據上論斷，應依刑事訴訟法第273 條之1 第1 項、第299 條第1
項前段，毒品危害防制條例第10條第1 項、第2 項、第18條第1
項前段，刑法第11條前段、第51條第5 款、第38條第1 項第2 款
，判決如主文。
本案經檢察官黃佳權到庭執行職務。
中    華    民    國    98    年    6     月     1    日
                    刑事第一庭  法  官  朱敏賢
上列正本證明與原本無異。
如不服本判決，應於判決送達後10日內敘明上訴理由，向本院提
出上訴狀 (應附繕本) ，上訴於臺灣高等法院。其未敘述上訴理
由者，應於上訴期間屆滿後20日內向本院補提理由書「切勿逕送
上級法院」。
                                書記官  黃頌棻
中    華    民    國    98    年    6     月     1    日
附錄本案論罪科刑法條：
毒品危害防制條例第10條：
施用第一級毒品者，處六月以上五年以下有期徒刑。
施用第二級毒品者，處三年以下有期徒刑。


司法院資訊處製作；財團法人民間司法改革基金會備份。
